臺灣高等法院刑事裁定
110年度抗字第1233號
抗  告  人
即  被  告  蕭侑霖（原名：蕭憲鐘）




上列抗告人即被告因詐欺等案件，不服臺灣士林地方法院中華民
國110年7月23日所為駁回聲請具保停止羈押及解除禁止接見、通
信裁定（110年度聲字第773號），提起抗告，本院裁定如下：
    主  文
抗告駁回。
    理  由
一、原裁定意旨略以：經原審審酌全案事證及現審理進度，認抗
    告人即被告蕭侑霖（下稱被告）所涉刑法第339條之4第1項
    第2款之三人以上共同犯詐欺取財罪、刑法第216條、第210
    條行使偽造私文書罪嫌，認其犯罪嫌疑重大。又被告雖坦承
    犯行，然其對簽定本案買賣契約，莊家茹是否在場、林宛臻
    擔任人頭是否有約定獲得超貸之款項後之利潤金額等情，與
    共同被告陳彥瑋、莊家茹、林宛臻之供述有不一致之情形，
    且本案尚有共犯林瑞棉在逃尚未到案，又共同被告間尚有需
    轉換身分互為證人、交互詰問之可能（共同被告莊家茹之辯
    護人於本院準備程序時聲請被告蕭侑霖作證），有事實足認
    被告有勾串共犯之虞；再者，被告前因詐欺案件經本院分別
    以107年度矚上重訴字第10號判決應執行有期徒刑1年、106 
    年上訴字第2856號判處應執行有期徒刑8月等情，有本院被
    告前案紀錄表存卷可考，足見被告於犯前開案件後，歷經偵
    、審程序多年，甚至前於一、二審業遭判處重刑，仍不知警
    惕，未能克制貪念，又於民國109年2至5月間以類似手法犯
    下本案詐欺案件，自有事實足認被告有反覆實施同一詐欺犯
    罪之虞；是被告具有刑事訴訟法第101條第1項第2款、第101
    條之1第1項第7款所定羈押事由，且非拘束人身自由不足防
    止，經衡量公共秩序之維護、羈押對於被告防禦權之影響，
    與被告人身自由之保障後，認仍有繼續羈押之必要。至被告
    之家庭、事業等其他情形，則非在斟酌之列，是聲請意旨所
    聲請人尚有幼年子女，需仰賴其照顧，或需處理和解事宜等
    情縱令屬實，亦應尋求其他管道，協助處理解決其家庭或和
    解相關事務，而非本院審酌是否停止羈押之因素。此外，復
    查無刑事訴訟法第107條至第108條羈押原因消滅之情形，亦
    無同法第114條各款所列不得駁回聲請具保停止羈押之情形
    。綜上，被告及辯護人聲請具保停止羈押及解除禁止接見、
    通信，均無理由，應予駁回等語。
二、抗告意旨略以：
  ㈠被告迄今均坦承犯罪，業經其餘被告分工、涉案案情節供述
    綦詳，且：
　　1.陳彥瑋與簡相宜間LINE對話時間109年8月13日與本件員警
      搜索或偵查分案相隔半年，實難認被告得諭知本件將遭偵
      辦、而事前進行串證？是上開對話應係針對另案109年度
      訴字第300號案件進行討論。
　　2.同案被告林瑞棉縱使尚未到案，然本件業已經檢察官終結
      偵查起訴，相關卷證業已為偵查、審理機關掌控，顯無與
      林瑞棉再為勾串、滅證之可能。
　　3.至其他共犯林宛臻、莊家茹涉案情節，被告業已據實詳述
      、歷次均同，已於偵查中以證人身份為具結，並無隱瞞、
      袒護之必要，況本件尚有其他證人、物證、書證在卷，被
      告自無與林宛臻、莊家茹勾串、滅證之可能與實益。　　
  ㈡本件為單一個案，而與前案即臺灣士林地方法院104年度金重
    訴字第1號案件之程度、範圍、嚴重性情節有異，時間相差6
    至8年，而前案尚未判決被告有罪確定，自難認以此犯罪嫌
    疑，倘依此認定被告有「事實」可認「反覆」實施同一犯罪
    之虞，已與無罪推定原則相違，更不宜以被告之前科紀錄為
    反覆實施之虞之認定。被告本件係因貸款部分遭他人侵吞後
    主動至警局報案，遭逢羈押才知事態嚴重，自無再犯之可能
    。復無其他證據可認被告有無法控制自己行為之同類型犯罪
    癖好，遑論憑藉房地買賣、偽造文書之類型，實難另起爐灶
    而反覆實施，故被告對於他人法益並無重大威脅，難認有羈
    押始能妨害再犯之情。原審適用刑事訴訟法第101條之1第7
    款之預防性羈押事由、及必要性之認定，尚嫌過寬。
  ㈢被告有固定住所、與家人同住，家中尚有子女待撫育，本件
    羈押已嚴重影響被告之生活，被告願與被害銀行洽商還款，
    彰顯被告確有悔過之意，若遭羈押，實難處理和解事務。故
    祈請依法撤銷原裁定，由原審重新審酌被告是否有羈押之事
    由，如仍有羈押之事由，是否有以其他侵害較輕之處分替代
    羈押，始符合比例原則及司法保障人權之旨等語。　　
三、按刑事被告經訊問後，於必要時得羈押之，但執行羈押後有
    無繼續之必要，仍許由法院斟酌訴訟進行程度及其他一切情
    事而為認定（最高法院46年台抗字第6號判例參照）。而關
    於羈押與否之審查，其目的僅在判斷有無實施羈押強制處分
    之必要，並非認定被告有無犯罪之實體審判程序，故關於羈
    押之要件，無須經嚴格證明，以經釋明得以自由證明為已足
    ；至於被告是否成立犯罪，乃本案實體上應予判斷之問題。
    故被告有無羈押之必要，法院僅須審查被告犯罪嫌疑是否重
    大、有無羈押原因以及有無賴羈押以保全偵審或執行之必要
    ，由法院就具體個案情節予以斟酌決定，如就客觀情事觀察
    ，法院許可羈押之裁定或延長羈押之裁定，在目的與手段間
    之衡量並無明顯違反比例原則情形，即無違法或不當可言。
    又刑事訴訟法第101 條之1 所定之預防性羈押，係因考慮該
    條所列各款犯罪，一般而言，對於他人生命、身體、財產有
    重大之侵害，對社會治安破壞甚鉅，而其犯罪性質，從實證
    之經驗而言，犯罪行為人大多有一而再、再而三反覆為之的
    傾向，故為避免此種犯罪型態之犯罪行為人，在同一社會環
    境條件下，再次興起犯罪之意念而再為同一之犯罪，因此透
    過拘束其身體自由之方式，避免其再犯，是法院依該條規定
    決定是否應予羈押時，並不須有積極證據，足認其確實準備
    或預備再為同一之犯罪，而僅須由其犯罪之歷程觀察，其於
    某種條件下已經多次犯下該條所列之罪行，而該某種條件，
    現在正存在於被告本身或其前犯罪之外在條件並未有明顯之
    改善，而可使人相信在此等環境下，被告有可能再為同一犯
    罪之危險，即可認定有反覆實施該條犯罪之虞。
四、經查：
  ㈠被告涉犯詐欺、行使偽造文書等案件，經臺灣士林地方檢察
    署檢察官起訴其涉犯刑法第339條之4第1項第2款之三人以上
    共同犯詐欺取財罪、刑法第216條、第210條行使偽造私文書
    罪，起訴之犯罪事實，業據被告坦承不諱，並有卷內證人指
    述、扣案物品為補強證據，因認被告涉犯前開罪嫌，犯罪嫌
    疑重大。且本件尚有共犯林瑞棉未到案，被告對於共犯林宛
    臻、莊家茹多有迴護，有事實足認被告有勾串共犯之虞，又
    被告前曾經以相似之犯罪手法涉犯加重詐欺案件，經本院以
    104年金重訴第1號判決有罪後，又再犯本案，足認被告有反
    覆實施詐欺犯罪之虞，有刑事訴訟法第101條第1項第2款、
    第101條之1第1項第7款之羈押原因，非予羈押被告，難以確
    保日後審判及執行程序之進行，而有羈押之必要，爰於110
    年6月23日裁定予以羈押並禁止接見、通信在案。考諸本件
    犯罪情節，本件業有陳彥瑋、林宛臻、莊家茹、簡相宜、周
    定鈞、簡才淵、李宏彬之證述在卷，並有卷附不動產買賣契
    約書、元大銀行貸款資料、聯邦銀行貸款資料、手機對話訊
    息紀錄翻拍照片等附卷可稽，足認被告犯罪嫌疑重大。　　
  ㈡被告有事實足認有勾串共犯或證人之虞：
　　1.被告於本件歷次調查、準備程序中雖均稱「坦承犯行」、
      「全部認罪」，然就主要構成要件行為、行為分擔及利潤
      分配等節，均推諉他人、表示自己均未參與，甚或行為人
      均係其他未到案「金德儀」、「何昌駿」，塑造自己為「
      被害人」、「聽命於他人之無辜角色」，核與其他卷內共
      犯陳彥瑋、或其餘證人陳述情節迥異，則被告為己留有甚
      多卸免罪責之空間，是被告顯有勾串共犯、或證人之動機
      、與空間。而本案確實尚有共犯林瑞棉尚未到案，並有相
      關證人「金德儀」、「何昌駿」等人有傳喚為交互詰問之
      可能。就林宛臻、莊家茹究否為共犯乙節，更於準備程序
      中、未經他人詢問即數度主動迴護表示「上開二人均不知
      情」，則被告與林宛臻、莊家茹間確有待對質訊問之必要
      。被告倘經開釋在外，難免有串證之可能，是被告有事實
      足認為有勾串共犯或證人之虞。原審以前揭事實，而認本
      件仍有事實足認被告有勾串共犯或證人之虞，經核於法尚
      無不合。抗告意旨固指稱：共犯雖未到案，然本件業經偵
      查起訴，證據業已蒐集齊全，且被告、證人供詞已確定，
      故不可能有串證及滅證之行為云云，然均不足據以認定被
      告之前揭羈押原因已消滅，自無足採。
　　2.抗告意旨另指稱：被告歷次供詞大致上均一致，並無供述
      反覆不一，故無湮滅證據及勾串共犯之虞云云，惟據被告
      於警詢、偵查中，就實際取得利潤之數額及擔任何項行為
      等節歷次供述未盡一致，是抗告意旨上開所指，顯就卷證
      有所誤解，難認可採。　　
  ㈢被告有事實足認有反覆實施同一犯罪之虞：本案犯罪手法與
    原審法院104年度金重訴字第1號、本院107年度矚上重訴字
    第10號，現繫屬最高法院審理中，其中經起訴之犯罪事實，
    即包含「持不實之房地買賣契約向銀行辦理融資」為方法之
    部分，雖該案尚未判決確定，然第一、二審，就其涉犯內容
    均經判決有罪、所處刑度分別為得易科罰金部分，應執行有
    期徒刑3年，不得易科罰金部分，應執行有期徒刑7年2月，
    除上開前案外，被告於103、104年間除上開行為外，亦有多
    件詐欺案件，或持不實之公司登記資料申請支票融資、或持
    不實之任職文件辦理貸款等，業經臺灣臺北地方法院104年
    度審訴字第672號判決、本院106年度上訴字第2856號判決確
    定，並於108年10月7日易科罰金執行完畢等情，有被告本院
    前案紀錄表、判決可查，可見被告就前開司法執行、案件繫
    屬均未能知所悔改，本件行為即更在前開案件訴訟繫屬中、
    另案執行完畢後未及數月即行再犯，益徵被告多次反覆以「
    不實之文件騙取金錢」等詐欺案件無誤。綜合斟酌上開情事
    ，被告顯有再自行、或與其他詐欺集團成員為同類犯罪之高
    度危險，足認被告與其他共犯所為加重詐欺取財等罪，確有
    反覆實施同一犯罪之虞，且對社會秩序造成破壞，自有防衛
    社會而予以羈押之必要。抗告意旨雖以：前案尚未判決確定
    即以此推論，顯已違反無罪推定，對被告為標籤云云，然此
    係忽略被告另有判決確定經執行之前科紀錄，就詐欺行為之
    慣習性之合理推論，並非無由對被告為「標籤」，是上開抗
    告顯無理由。
  ㈣本件有繼續羈押被告之必要：被告有原審所認定之羈押原因
    ，並參酌全案卷證及聲請人之聲請理由各情，認近年來詐欺
    案件頻傳，且趨於集團、組織、常業化，屢致廣大民眾受騙
    ，被告所涉犯罪具密集侵害民眾財產之高度風險，嚴重破壞
    社會秩序及他人財產安全，權衡國家刑事司法權之有效行使
    、社會秩序及公共利益、被告人身自由之私益及防禦權受限
    制之程度，若僅命被告具保、責付或限制住居等侵害較小之
    手段，均不足以確保審判程序之順利進行，自無從准予被告
    以具保及限制住居等方式替代之，該羈押之強制處分確屬最
    後不得已之手段。權衡國家刑事司法權之有效行使、社會秩
    序及公共利益、被告之自由法益及被告等訴訟上防禦權受限
    制之程度，本院認原審對被告維持羈押及禁止接見、通信之
    處分尚屬適當、必要，合乎比例原則，仍有繼續羈押及禁止
    接見、通信之必要。
  ㈤故審酌全案卷證各情，足認被告有反覆實施同一犯罪之虞、
    且有串供之虞，復依被告犯罪之性質，以詐欺之方法騙取被
    害人財物，對社會治安破壞甚鉅，為保全本案之審判或執行
    ，自有羈押及禁止接見、通信之必要。抗告意旨所指業已悔
    悟及個人家庭狀況等因素，均非得具保停止羈押之法定理由
    ，又無合於刑事訴訟法第114條不得駁回具保停止羈押聲請
    之情形，裁定駁回被告具保停止羈押及解除禁止接見、通信
    之聲請，於法並無不合。抗告意旨猶執前詞，指摘原裁定不
    當，尚非可採。從而，抗告人所提之抗告，為無理由，應予
    駁回。
據上論結，應依刑事訴訟法第412條，裁定如主文。
中　　華　　民　　國　　110 　年　　8 　　月　　13　　日
                  刑事第十二庭  審判長法  官  陳如玲 
                                      法  官  蔡如惠
                                      法  官  郭惠玲
以上正本證明與原本無異。
不得再抗告。
                                      書記官  賴尚君   
中　　華　　民　　國　　110 　年　　8 　　月　　13　　日